臺灣臺南地方法院民事判決
109年度重訴字第357號
原      告  德雄租賃股份有限公司

法定代理人  徐崇雄  
訴訟代理人  王正宏律師
            楊雨錚律師
            郭俐文律師
被      告  威昇科技有限公司

兼法定代理  
人          林峻陞  
                      (現於法務部○○○○○○○○○○○                         執行中)
上列當事人間請求遷讓房屋等事件，本院於民國110年4月14日言
詞辯論終結，判決如下：
    主      文
被告應將坐落臺南市○○區○○○段○○○○段○○○○○○○○○○○○地號土地，
及同段二十之一、二十之二、二十之三、三十四建號即門牌號碼
臺南市○○區○○里○○○○○○○○號房屋，遷讓返還原告。
被告應給付原告新臺幣參拾壹萬肆仟陸佰陸拾柒元，及自民國一
百零九年八月六日起至遷讓返還前項房地之日止，按月給付原告
新臺幣貳萬元。
原告其餘之訴駁回。
訴訟費用由被告負擔。
本判決第一、二項原告勝訴部分，於原告以新臺幣貳佰玖拾捌萬
壹仟元為被告供擔保後，得假執行。
原告其餘假執行之聲請駁回。
    事實及理由
一、原告起訴主張：
  ㈠原告出租臺南市○○區○○○段○○○○段00000○000000地號土地，及
    同段20-1、20-2、20-3、34建號即門牌號碼臺南市○○區○○里
    ○○○000○0號房屋(下稱系爭房地)與被告威昇科技有限公司(
    下稱威昇公司)，並於民國108年1月18日簽訂土地及房屋租
    賃契約書(下稱系爭租賃契約)，約定租期3年，租期自108年
    1月15日至111年1月14日止，每月租金新臺幣（下同）2萬元
    ；水、電費用均由被告威昇公司負擔，另由被告林峻陞擔任
    連帶保證人。詎被告威昇公司交付1月租金及押租金4萬元後
    ，其後各期租金均未支付，原告分別於108年12月23日、109
    年3月16日寄發臺北南陽郵局1776號、國史館郵局205號存證
    信函，通知被告限期繳清及搬遷，並於109年3月17日終止系
    爭房地租賃契約，惟被告威昇公司仍未依約遷讓返還系爭房
    地，迄至109年8月4日共積欠32萬元(未給付租金月份自108
    年2月至109年7月份，共計18個月36萬元，扣除押租金4萬元
    後為32萬元)未給付，被告林峻陞為系爭租賃契約之連帶保
    證人，自應與被告威昇公司共同負擔遷讓房屋及給付租金等
    責任。為此，爰依民法767條第1項規定請求返還系爭房地，
    及依系爭租賃契約、民法第179條規定請求給付租金、相當
    於租金之不當得利等語。
  ㈡並聲明：
  1.被告應將系爭房地騰空遷讓返還原告。
  2.被告應給付32萬元，並自109年8月6日起至遷讓房屋之日止
    ，按月給付2萬元。
  3.願供擔保請准宣告假執行。
二、被告威昇公司及林峻陞則以：
  ㈠被告同意系爭租賃契約於109年3月17日終止，並願騰空返還
    系爭房地，及給付租金、相當於租金之不當得利與原告，惟
    目前被告林峻陞入監服刑無法支付，亦無人可以幫忙，需待
    出監後才能搬遷返還系爭房地及給付租金等語，以資抗辯。
  ㈡並聲明：原告之訴駁回。
三、本院得心證之理由：
  ㈠查原告主張與被告威昇公司簽立系爭租賃契約，將系爭房地
    出租威昇公司使用，約定租賃期限自「108年1月15日至111
    年1月14日」，每月租金2萬元，簽約時被告威昇公司交付押
    金4萬元，並由被告林峻陞擔任連帶保證人。惟被告威昇公
    司簽約後僅交付1個月租金，即未再依約繳納，其於108年12
    月23日、109年3月16日分別寄發臺北南陽郵局1776號、國史
    館郵局205號存證信函通知被告威昇公司限期繳清及搬遷，
    並於109年3月17日終止系爭房地租賃契約等情，業據其提出
    系爭租賃契約、公證書、存證信函及郵件收件回執為證(本
    件係由臺灣臺北地方法院裁定移轉管轄至本院審理，上開證
    據資料參上開法院109年度訴字第5520號卷第33至64頁，本
    院卷第77至83頁)，亦為被告所不爭執，並同意系爭租賃契
    約於109年3月17日終止(本院卷第102頁)，則被告威昇公司
    向原告承租系爭房地，並簽立系爭租賃契約，被告林峻陞擔
    任連帶保證人，因未按時繳交租金，原告於109年3月17日終
    止租賃契約之事實，即堪可採。
　㈡按所有人對於無權占有或侵奪其所有物者，得請求返還之。
    民法第767條第1項前段定有明文。經查，原告為系爭房地所
    有權人乙節，有土地、建物第一類謄本在卷可稽，而原告與
    被告威昇公司簽立之系爭租賃契約，業經原告於「109年3月
    17日」終止，此為被告威昇公司、林峻陞所不爭執，並自承
    系爭房地目前仍有公司及個人物品放置於內，尚未遷讓返還
    原告一語明確(本院卷第103頁)，可見被告威昇公司、林峻
    陞於契約終止後仍無權占用系爭房地迄今，原告依上開法條
    規定訴請被告威昇公司、林峻陞遷讓返還系爭房地，於法有
    據，即應准許，爰判決如主文第1項所示。　
  ㈢次按租賃者，謂當事人約定，一方以物租與他方使用、收益
    ，他方支付租金之契約；承租人應依約定日期，支付租金。
    民法第421條、第439條第1項前段分別定有明文。因此，承
    租人占有、使用、收益租賃之房屋，自負有給付租金之義務
    。又押租金之主要目的在於擔保承租人履行租賃債務，故租
    賃關係消滅後，承租人如有欠租或其他債務不履行時，其所
    交付之押租金，發生當然抵充之效力。而於抵充後，猶有餘
    額，始生返還押租金之問題。（最高法院87年度台上字第16
    31號判決意旨參照）。查，原告主張被告威昇公司簽立系爭
    租賃契約後僅繳交1個月房租，經催告後仍未給付，已於109
    年3月17日終止契約，被告威昇公司、林峻陞迄仍占用系爭
    房地等情，業如前揭，而被告林峻陞於系爭租賃契約係擔任
    連帶保證人，依該契約第7條約定：如被告威昇公司未遵約
    給付租金，願逕受強制執行等語，依文義解釋應指被告威昇
    公司如未依約給付租金時，被告林峻陞願負清償責任之意，
    故原告終止契約「前」(109年3月17日前)依系爭租賃契約得
    請求被告威昇公司、林峻陞給付積欠之租金(系爭租賃契約
    租賃期限自108年1月15日起，原告表示被告僅繳納1個月租
    金，故被告應自108年2月15日開始未繳納租金起算至109年3
    月17日，以13個月又3日計之)，經扣除押金4萬元後，應為2
    2萬2,000元【計算式：〔2萬元/月×13月＋2萬元×(3日/30日)〕
    －4萬元＝22萬2,000元】。
　㈣再按無法律上之原因而受利益，致他人受損害者，應返還其
    利益，民法第179條前段定有明文。依不當得利之法則請求
    返還不當得利，以無法律上之原因而受利益，致他人受有損
    害為其條件，故其得請求返還之範圍，應以對方所受之利益
    為限，非以請求人所受損害若干為準，無權占有他人土地，
    可以獲得相當於租金之利益為社會通常之觀念（最高法院61
    年台上字第1695號判例參照）。準此，兩造之租賃關係既於
    109年3月17日終止，被告威昇公司、林峻陞仍將其物品置於
    系爭房地，尚未遷讓返還，自屬無法律上之原因而受有使用
    系爭房地之利益，致原告受有無法使用之損害，揆諸前開規
    定，原告自可請求被告給付無權占用期間相當於租金之不當
    得利金額。本院審酌系爭房地坐落之位置、面積、原租金金
    額，及被告亦同意遷讓返還前以每月2萬元計算(本院卷第10
    3頁)等情，堪認原告主張終止租賃契約「後」依不當得利法
    律關係請求被告每月給付相當於租金之不當得利金額2萬元
    ，核屬適當。故自109年3月18日起算至109年8月5日(原告訴
    之聲明第2項係請求被告給付32萬元，及自「109年8月6日」
    起至遷讓房屋之日止，按月給付2萬元，故上開32萬元其中
    依不當得利法律關係請求之期間應自終止契約109年3月17日
    之翌日即109年3月18日起至109年8月5日)期間(共計4個月又
    19日)依上開基準計算之金額為9萬2,667元【計算式：2萬元
    /月×4月＋2萬元×(19日/30日)＝9萬2,667元，元以下4捨5入】
    ，再加計上開依租賃契約關係請求之金額22萬2,000元後，
    合計為31萬4,667元，被告自應負給付之責；另自109年8月6
    日起至遷讓返還系爭房地之日止，被告依不當得利法律關係
    ，應按月給付2萬元。原告逾上開範圍之請求，則屬無據，
    不應准許。
四、綜上所述，原告與被告威昇公司就系爭房地簽立系爭租賃契
    約，並由被告林峻陞擔任連帶保證人，惟被告威昇公司繳納
    1個月租金後，即未再按時交付，原告已依法於109年3月17
    日終止租賃契約關係，被告威昇公司、林峻陞自應將系爭房
    地遷讓返還、給付未繳納之租金及相當於租金之不當得利利
    益與原告。從而，原告依系爭租賃契約，民法第767條第1項
    前段、第179條規定，請求：㈠被告應將系爭房地遷讓返還。
    ㈡被告應給付31萬4,667元，及自109年8月6日起至遷讓系爭
    房地之日止，按月給付2萬元，為有理由，應予准許。逾上
    開金額部分(即第2項請求之金額)，則屬無據，應予駁回之
    。
五、末按各當事人一部勝訴、一部敗訴者，其訴訟費用，由法院
    酌量情形，命兩造以比例分擔或命一造負擔，或命兩造各自
    負擔其支出之訴訟費用，民事訴訟法第79條定有明文。查本
    件原告訴之聲明第2項請求之金額32萬元，雖逾31萬4,667元
    部分遭駁回，惟此係期間計算之結果，5,333元(即32萬元減
    去31萬4,667元)部分被告仍應負給付之責，僅改為自109年8
    月6日至遷讓返還期間予以計算而已，故本件訴訟費用由被
    告威昇公司、林峻陞負擔，應較適當，爰判決如主文第4項
    所示。
六、原告陳明願供擔保請為宣告假執行，經核於法並無不合，爰
    就原告勝訴部分酌定相當之金額後准許之。至原告敗訴部分
    ，其假執行之聲請已失所依附，應予駁回。
七、據上論結，本件原告之訴為一部有理由、一部無理由，依民
    事訴訟法第79條、第390條第2項，判決如主文。　　
中　　華　　民　　國　　110 　年　　4 　　月　　28　　日
                  民事第五庭  法  官　林勳煜
以上正本證明與原本無異。
如不服本判決，應於判決送達後20日內，向本院提出上訴狀並表
明上訴理由，如於本判決宣示後送達前提起上訴者，應於判決送
達後20日內補提上訴理由書（須附繕本）。
如委任律師提起上訴者，應一併繳納上訴審裁判費。
中　　華　　民　　國　　110 　年　　4 　　月　　29　　日
                              書記官  朱烈稽